臺灣臺中地方法院刑事判決　　　　　　　　　　　　九十一年度自緝字第一一號
　　自　訴　人　甲○○○
　　被　　　告　乙○○
右列被告因詐欺案件，經自訴人提起自訴，本院判決如左：
    主      文
乙○○無罪。
    理      由
一、本件自訴意旨略以：被告乙○○意圖為自己不法之所有，於八十九年間陸續以做
    生意周轉為由，向自訴人借款，自訴人見其態度誠懇，遂不疑有他，乃允借貸予
    被告，被告遂分別以自己、他人（自己背書）之名義，簽發支票十紙，交付自訴
    人，以取信自訴人，被告竟食髓知味，明知其並無清償債務之資力，而嗣又陸續
    向自訴人提出借款之請求，被告卻乃以存款不足之空頭支票，交付自訴人，上開
    票據屆期提示竟皆退票，被告簽付存款不足之票據以為行騙之工具，前後自自訴
    人處共詐得二百七十七萬一千二百元，因認被告有犯刑法第三百三十九條第一項
    之詐欺罪嫌等語。
二、按犯罪事實應依證據認定之，無證據不得推定其犯罪事實，又被告之犯罪不能證
    明者，應諭知無罪之判決，刑事訴訟法第一百五十四條及第三百零一條第一項分
    別定有明文。此項規定，依同法第三百四十三條之規定，於自訴程序亦準用之。
    又刑法第三百三十九條第一項詐欺罪之成立，以意圖為自己或第三人不法所有，
    以詐術使人將本人或第三人之物交付為要件，所謂以詐術使人交付，必須被詐欺
    人因其詐術而陷於錯誤，若其所用方法，不能認為詐術，亦不致使人陷於錯誤，
    即不構成該罪，最高法院亦著有四十六台上字第二六號判例可資參佐。
三、本件訊據被告乙○○對有於八十九年間陸續向自訴人借款，並分別以自己、他人
   （自己背書）之名義，簽發支票十紙，交付自訴人，嗣上開票據屆期提示本能付
    款等事實均直承不諱，惟否認係蓄意詐欺。辯稱其與自訴人係多年朋友，其是經
    友人委託，長期向自訴人以支票調現，但多年來，朋友之支票都有兌現，是後來
    朋友週轉困難倒閉，所以才由其以其所簽發或背書之支票交給自訴收執，但其確
    因朋友倒債，所以才未能兌付支票的等語。查本件自訴人與被告確係認識多年之
    朋友，且被告前曾多年受朋友委託，以票據向自訴人調借現款，且均有兌現，信
    用很好等情，亦據自訴人於本院審理中所陳述在卷，足見本件自訴人所以願接受
    被告長期調借現款，無非是因基於信賴被告之信用，且被告亦書有其所簽付之票
    據供自訴人以為付款之保證及依據，應非被告施用詐術甚明。再者本件被告亦確
    係因被朋友倒帳始經濟上有困難，致其所交給自訴人之上開票據未能兌現，此亦
    為自訴人於本院審理中所陳述屬實，況本件被告與自訴人已自行和解，由被告按
    月給付自訴人二萬元，直到付清欠款為止，並為自訴人所接受，亦經自訴人陳明
    在卷，益見本件被告對於上開欠款，應無不法所有之意圖，本件被告既未施何詐
    術，亦無不法所有之意圖，則依首開說明，自應為被告無罪之諭知。
據上論斷，應依刑事訴訟法第三百四十三條、第三百零一條第一項，判決如主文。
中      華      民      國    九十一    年      三      月      六      日
                                        法  官  柯崑輝
右正本證明與原本無異。
如不服本判決，應於送達後十日內向本院提出上訴狀 (須附繕本) ，上訴於台灣高等
法院台中分院。
                                        書記官
中      華      民      國    九十一    年      三      月    六      日
